臺灣臺中地方法院民事判決　　　　　　 96年度簡上字第185號
上　訴　人　己○○
被上訴人　　庚○○
被上訴人　　甲○○○
上當事人間債務人異議之訴事件，上訴人對於中華民國96年5月
25日本院台中簡易庭96年度中簡字第2261號第一審判決提起上訴
，本院於民國96年9月7日言詞辯論終結，判決如下：
    主    文
上訴駁回。
第二審訴訟費用新臺幣伍仟陸佰貳拾伍元由上訴人負擔。
    事    實
甲、上訴人方面：
一、聲明：求為判決：
  (一)原判決廢棄。
  (二)鈞院95年度執字第64536號強制執行程序應予撤銷。
  (三)第一、二審訴訟費用由被上訴人負擔。
二、陳述：除與原判決記載相同者，茲引用之外，補稱：
  (一)上訴人之父陳再興於82年3月18日亡故，上訴人所有台中縣
    大甲鎮○○路○段341巷1-9號房屋坐落基地台中縣大甲鎮○○○段31-43地號土地面積129平方公尺，（重測後變更為大
    甲鎮○○段772地號面積134.27平方公尺），依其兄陳達良
    提出之遺產分割協議書所載係其父為補貼其照顧父親所支費
    用而贈與上訴人。其姊妹黃戊○○、陳素娥、丙○○、丁○○等四人均立下承諾書，拋棄上開772地號土地之繼承權，
    贈與上訴人。上訴人亦代兄長、姊妹繳交遺產稅，但被上訴
    人卻未將772地號土地持分各1/8移轉登記與上訴人。
  (二)依鈞院90年度訴字第884號分割共有物判決附表五所示上訴
    人己○○應提出新台幣（下同）1,015,772元補償被上訴人
    甲○○○62,759元（1,015,772元130987/0000000=62,
    759元），補償被上訴人庚○○734,313元（1,015,772元
    0000000/0000000=734,313元），但被上訴人應各歸還先
    父陳再興遺留贈與上訴人蓋屋基地772地號面積134.27平方
    公尺土地，各持分1/8土地價額282,471元（16,500元1.
    02134.278=282,471元），其給付性質相同，上訴人自
    得主張抵銷。
  (三)鈞院90年度訴字第884號分割共有物判決中，將795地號土地
    面積610.06平方公尺，誤載為623平方公尺，竟多出12.94平
    方公尺，依鈞院判決鑑價每平方公尺16,500元計算，多算
    213,510元，面積有誤，總價計算不實，影響上訴人權利，
    自應予以更正。
  (四)綜上所述，鈞院95年度執字第64536號強制執行程序自應予
    撤銷。
三、證據：除援用第一審所提證據外，補提更正裁定、使用執照
    、建物所有權狀、土地所有權狀、民事判決、遺產稅繳款書
    、存證信函等影本各一件及土地登記謄本、協議承諾書等影
    本二份為證。
乙、被上訴人方面：
一、聲明：均求為判決如主文所示。
二、陳述：
    除與原判決記載相同者，茲引用之外，補稱：其父只同意上
    訴人蓋房子，並沒說基地要給上訴人，所以土地沒過戶給上
    訴人。父親在世，其生活兄弟均有照顧。遺產分割協議書只
    有陳達良簽名，其他兄弟姐妹均未簽名，是兩造就繼承之土
    地並沒什麼協議，自不用補貼上訴人。現在已裁判分割確定
    ，並沒爭議，我們聲請強制執行，請求上訴人給付補償金，
    並無違誤。
三、證據：提出更正裁定確定證明書、民事裁定、信函等影本為
    證。
    理    由
一、查陳再興於82年3月18日死亡，生前育有四子－陳達良（91
    年2月8日亡，妻甲○○○）、乙○○、庚○○、己○○，四
    女－黃戊○○、陳素娥（嗣改名為陳盈羚）、丙○○、李丁○○。
二、上訴人主張其於72年間在其父陳再興所有坐落台中縣大甲鎮
    ○○○段31-43地號（重測後變更為大甲鎮○○段772地號）
    土地上建造建號75號，門牌大甲鎮○○路○段341巷1-9號加
    強磚造二層樓房，73年1月8日建築完成，委由其當代書兄長
    乙○○辦理登記，其兄乙○○只辦畢建物保存登記，卻漏了
    辦建築基地之所有權移轉登記。迄其父過世，其兄長陳達良
    拿出遺產分割協議書，上亦載明大甲鎮○○路○段341巷1-9
    號房屋坐落基地面積約39坪，補貼上訴人所支照顧父親費用
    ，該基地分配予上訴人，四位姐妹亦於83年3月7日立下承諾
    書拋棄772地號土地共4/8持分，同意贈與上訴人，提出使用
    執照、建物所有權狀、土地所有權狀、土地登記謄本、遺產
    分割協議書、承諾書等影本為證。其姐黃戊○○於96年8月9
    日，其妹陳盈羚（即陳素娥）於96年8月21日分別出具書面
    證明，謂：「彼等回娘家，曾聽其父說，在小兒子己○○新
    房吃、住，蓋房子的土地要己○○所有，實質贈與。」黃戊○○、陳素娥所言如出一轍，實有蹊蹺。上訴人另兩位妹妹
    丙○○、李丁○○到庭供稱：「其父往生前一年在台北就醫
    ，彼等去看他，並沒提到財產分配問題，且其父受過日本教
    育，亦不會對女孩講財產事情。」上訴人二哥乙○○到庭供
    稱：「當初上訴人在其父土地上建造房屋，其父並沒說要把
    基地贈與、過戶給上訴人。四位姐妹之所以立下承諾書，拋
    棄772地號土地各1/8持分，贈與給上訴人己○○，係因己○○願代他們繳遺產稅。」此亦有協議承諾書兩份，83年度遺
    產稅繳款書一份、存證信函一件等影本足稽。是黃戊○○、
    陳素娥、丙○○、李丁○○之贈與坐落大甲鎮○○段772地
    號土地應有部分各1/8予上訴人己○○，是有代繳遺產稅之
    對價關係存在，是有負擔之贈與，此自非其父陳再興之贈與
    。況且，上訴人之系爭建物蓋於72年，迄82年其父去世，近
    10 年期間，在此10年期間，如其父有表示贈與建物基地772
    地號土地予上訴人，上訴人定會要求其父辦理772地號土地
    之所有權移轉登記予上訴人，但上訴人並未為請求。又觀諸
    使用執照，上訴人己○○營上貿工業社，其所蓋台中縣大甲
    鎮○○路○段341巷1-9號二層樓房，其建物用途第一層當廠
    房使用，第二層當單身宿舍使用，其父長期居住，亦不合適
    。上訴人二哥乙○○陳稱：「其父是住老家六塊厝，有時住
    其大哥陳達良家，有時住伊家，並不是全住己○○家。」又
    陳達良所提遺產分割協議書，僅陳達良簽名，其餘繼承人乙○○、庚○○、己○○、黃戊○○、陳素娥、丙○○、李丁○○均未簽名，自難認全體繼承人已達成協議，願將坐落台
    中縣大甲鎮○○段772地號面積134.27平方公尺土地分配予
    上訴人己○○。且所謂分割協議書之「遺產」，應係其被繼
    承人陳再興所遺留之財產，是772地號土地既列為遺產，則
    自非其父陳再興生前之贈與。又該遺產分割協議書，後面日
    期係空白，顯見該遺產分割協議書僅係草案，尚未發生協議
    分割效力。上訴人據以主張其建物坐落之基地大甲鎮○○段
    772地號面積134.27平方公尺係其父陳再興生前贈與上訴人
    ，殊難採信。綜上所述，上訴人未能提出積極確實之證據證
    明系爭坐落大甲鎮○○段772地號土地為其父陳再興生前所
    贈與，是上訴人請求被上訴人庚○○、甲○○○各歸還上開
    772地號土地各1/8應有部分價額282,471元，並主張與本院
    95年度執字第64536號給付補償金強制執行事件，被上訴人
    所請求之補償金抵銷，尚乏依據，其請求撤銷上開強制執行
    程序，於法不合，為無理由，應予駁回。況且，被上訴人庚○○請求執行之金額高達734,313元，上訴人請求撤銷整個
    執行程序，更是離譜。
三、因就被繼承人陳再興之遺產，全體繼承人未能達成協議，陳
    素娥對其餘共有人乙○○等人就共有落台中縣大甲鎮○○段
    753（合併自768、771、772、792、793、794地號）、773
    、790、795地號四筆土地，訴請本院（90年度訴字第884號
    ）裁判分割該分割共有物判決於94年1月8日確定，雖該判決
    第14頁附表一台中縣大甲鎮○○段795地號土地面積誤繕為
    623 平方公尺，但本院於95年5月9日業已裁定更正其面積為
    610.06平方公尺確定。
四、上訴人之前曾以系爭坐落台中縣大甲鎮○○段753、773、
    795等地號土地，（價額每平方公尺以16,500元計算，同段
    790地號土地屬袋地，每平方公尺以12,375元計算，則系爭
    四筆土地共有土地，其總價值應為85,948,995元，而非一審
    判決所記載之85,948,978元及依「政揚不動產鑑定公司」之
    鑑價及計算表記載，上訴人於分割前之權利範圍比例，應為
    25738/100000，而非一審判決所記載之25421/100000為由，
    就本院於93年11月22日所為90年度訴字第884號分割共有物
    判決聲請裁定更正，經審理結果，認一審法院判決，係依各
    筆土地鑑定之價值及各共有人對各筆土地之權利範圍比例，
    分別計算各共有人就系爭四筆土地合併分割後，其權利範圍
    比例，並非直接以各共有人之應有部分，計算各共有人應分
    得之土地面積為若干，是一審判決並無所謂判決中所示者與
    法院本來之意思顯然不符之情事，上訴人聲請就本院90 年
    度訴字第884號判決更正，重新裁判，此與民事訴訟法第232
    條第1項所規定之判決如有誤寫、誤算或其他類此之顯然錯
    誤，聲請裁定更正，使裁判中所示者，與法院本來之意思相
    符，原裁判之意旨並未因而變更者不同，本院上開分割共有
    物之判決並無錯誤，上訴人之判決更正聲請，亦經裁定駁回
    確定，此有本院90年度訴字第884號，台灣高等法院台中分
    院94年度抗字第262號及最高法院94年度台抗字第977號民事
    裁定可稽。本院90年度訴字第884號分割共有物判決終告確
    定。
五、被上訴人以本院90年度訴字第884號分割共有物之確定判決
    為執行名義，提出民事判決及其確定證明書暨相關裁定資料
    向本院對上訴人聲請強制執行，請求上訴人按判決內容給付
    被上訴人庚○○734,313元，給付被上訴人甲○○○62,759
    元補償金，洵屬正當。上訴人於執行名義成立後，並無消滅
    被上訴人請求之事由發生，其提起本件債務人異議之訴，於
    法不合，應予駁回。原審為上訴人敗訴之判決，並無不合。
    上訴意旨指摘原判決不當，求予廢棄改判，為無理由，應予
    駁回。
六、據上論結，本件上訴為無理由，依民事訴訟法第436條之1第
    3項、第449條第1項、第78條，判決如主文。
中　　華　　民　　國　　96　　年　　9　 　月　　21　　日
                  民事第四庭    審判長法  官　許秀芬
                                      法  官  林源森
                                      法  官  周靜秀
正本係照原本作成。
不得上訴。
中　　華　　民　　國　　96　　年　　9 　　月　　26　　日
                                書記官
